臺灣新北地方法院民事判決
111年度訴字第1445號
原      告  朱薪綸
被      告  郭昶成

上列當事人間詐欺案件，原告提起刑事附帶民事訴訟，請求侵權
行為損害賠償事件，本院刑事庭以111年度審附民字第318號裁定
移送前來，並於民國111年7月12日言詞辯論終結，判決如下：  
    主      文
被告應給付原告新臺幣17萬8400元，及自民國111年4月1日起至
清償日止，按週年利率5%計算之利息。
訴訟費用由被告負擔。
本判決第一項得假執行。但被告如以新臺幣17萬8400元為原告預
供擔保後，得免為假執行。
    事實及理由
壹、程序方面
    按訴狀送達後，原告不得將原訴變更或追加他訴，但擴張或
    減縮應受判決事項之聲明者，不在此限，民事訴訟法第255
    條第1項第3款定有明文。本件原告起訴時，原訴之聲明第一
    項請求被告給付原告新臺幣（下同）61萬5300元，並自起訴
    狀繕本送達翌日起至清償日止，按週年利率5%計算之利息；
    嗣於言詞辯論期日，變更訴之聲明第一項為被告應給付原告
    17萬8400元，及自起訴狀繕本送達之翌日起至清償日止，按
    週年利率5%計算之利息；核原告所為係減縮應受判決事項之
    聲明，合於首揭規定，應予准許。
貳、實體方面：
一、原告主張：被告因在外積欠債務，基於意圖為自己不法所有
    之詐欺犯意，於110年5月間，數次向伊佯稱可販售全新iPho
    ne12 pro手機、iPhone 12 promax手機及海賊王景品模型（
    下稱系爭商品）予伊，致伊陷於錯誤而與被告訂立前開物品
    之買賣契約，伊支付購買iPhone12 pro手機2支、iPhone 12
     promax手機4支之定金7萬5000元及海賊王景品模型620隻之
    價金10萬3400元，共計17萬8400元（下稱系爭款項）予被告
    ；嗣伊未取得商品，且無法聯繫被告，察覺有異報警處理，
    始查悉上情。伊因此受有系爭款項之損害，爰本於侵權行為
    法律關係提起本訴，請求被告返還系爭款項及自起訴狀繕本
    送達翌日起至清償日止，按年息5%計算之利息等情。並為聲
    明：如主文所示。
二、被告則以：實際金額沒有那麼多等語置辯。並聲明：原告之
    訴駁回。　　
三、原告主張之事實，已據其提出與所述相符之臺灣新北地方檢
    察署檢察官起訴書為證（本院審附民卷11至15頁）；本院刑
    事庭111年度審易字第343號審理時（下稱審易字343號判決
    ），被告對其詐欺原告乙節自白犯罪，經本院刑事庭判決被
    告犯詐欺取財罪，處有期徒刑6月，亦經本院調閱審易字343
    號判決審閱屬實，上情為兩造所不爭執，堪信原告主張為真
    實。然就原告主張被告應給付原告系爭款項等語，則為被告
    否認，並以前詞置辯。經查：
㈠、按因故意或過失，不法侵害他人之權利者，負損害賠償責任
    ，民法第184條第1項前段定有明文。被告基於詐欺取財之故
    意，佯稱可以販售系爭商品予原告，致原告陷於錯誤而支付
    系爭款項予被告，被告之犯罪行為，屬詐欺取財之人，且其
    詐欺取財之行為與原告所受損害間有相當因果關係，依前開
    規定，自應對原告所受損害負損害賠償責任，是原告請求被
    告給付系爭款項，應屬有據。
㈡、被告雖抗辯應返還予原告之款項金額未達17萬8400元；然按
    當事人主張有利於己之事實者，就其事實有舉證之責任，民
    事訴訟法第277條前段定有明文。被告固稱其應返還予原告
    之金額未達17萬8400元，惟其於本院審易字343號判決審理
    時，自白犯罪，則被告詐欺原告之系爭款項為17萬8400乙節
    ，已堪認定，是其前開辯詞，顯無足採。
㈢、綜前，被告詐欺原告，致原告受有系爭款項之損害，原告依
    民法第184條第1項前段請求被告賠償系爭款項，即屬有據。
四、按給付無確定期限者，債務人於債權人得請求給付時，經其
    催告而未為給付，自受催告時起，負遲延責任。其經債權人
    起訴而送達訴狀，或依督促程序送達支付命令，或為其他相
    類之行為者，與催告有同一之效力。遲延之債務，以支付金
    錢為標的者，債權人得請求依法定利率計算之遲延利息。應
    付利息之債務，其利率未經約定，亦無法律可據者，週年利
    率為5%，民法第229條第2項、第233條第1項前段、第203條
    分別定有明文。查本件係損害賠償之債，以支付金錢為標的
    ，無確定期限，又未約定利率，則原告請求自起訴狀繕本送
    達翌日即111年4月1日（見本院審附民卷17頁送達證書）起
    至清償日止，按週年利率5%計算之遲延利息，於法有據，應
    予准許。
五、綜上所述，原告本於侵權行為之法律關係，依民法第184條
    第1項前段規定，請求被告給付17萬8400元，及自111年4月1
    日起至清償日止，按週年利率5%計算之利息，為有理由，應
    予准許。
六、本判決所命給付之金額未逾50萬元，依民事訴訟法第389條
    第1項第5款規定，本院應依職權宣告假執行。至被告雖未為
    願供擔保免除假執行，惟依民事訴訟法第392條第2項，法院
    得依職權宣告被告預供擔保而免為假執行，爰依職權酌定相
    當金額宣告被告得預供擔保而免為假執行。
七、本件事證已臻明確，兩造其餘攻擊防禦方法及證據，經審酌
    後與判決之結果不生影響，爰不一一論列。
據上論結，本件原告之訴為有理由，依民事訴訟法第78條、第38
9條第1項第5款、第392條第2項規定，判決如主文。
中　　華　　民　　國　　111 　年　　7 　　月　　29　　日
                  民事第五庭    法　官　連士綱
以上正本係照原本作成
如對本判決上訴，須於判決送達後20日內向本院提出上訴狀。如
委任律師提起上訴者，應一併繳納上訴審裁判費。
中　　華　　民　　國　　111 　年　　7 　　月　　29　　日
                                書記官　游曉婷